臺灣高雄地方法院民事裁定　　　　　　100年度家聲字第462號
聲　請　人　薛美玲　
相　對　人　黃國忠　
上列聲請人聲請變更子女姓氏事件，本院裁定如下：
    主  文
准黃柏誠（民國○○年○ 月○○日生，身分證統一編號：Ｚ000000000
號）、黃柏恩（民國○○年○○月○ 日生，身分證統一編號：Ｚ00000
0000 號）變更為母姓「薛」。
聲請程序費用由聲請人負擔。
    理  由
一、聲請意旨略以：聲請人薛美玲與相對人黃國忠於民國88年7
    月13日結婚，婚後育有黃柏誠、黃柏恩二名子女，俱未成年
    。兩造於98年4 月27日離婚，並約定黃柏誠、黃柏恩權利義
    務之行使或負擔由聲請人任之。茲相對人離婚後即對黃柏誠
    、黃柏恩疏於聯繫，不為聞問，甚至有賭博舉債、酗酒失態
    、不務正業之情事，其人品及道德觀念於黃柏誠、黃柏恩自
    不足為模範，而黃柏誠、黃柏恩因出生後即從父姓，每為此
    產生困擾，若繼續從父姓恐對其心理有不利之影響，爰依民
    法民法第1059條第5 項第2 款規定，請求變更子女姓氏為母
    姓「薛」等語。
二、相對人經合法通知，並未到庭陳述意見，亦未提出書狀作何
    聲明或陳述。
三、按「有下列各款情形之一，且有事實足認子女之姓氏對其有
    不利之影響時，父母之一方或子女得請求法院宣告變更子女
    之姓氏為父姓或母姓：一、父母離婚者。二、父母之一方或
    雙方死亡者。三、父母之一方或雙方生死不明滿三年者。四
    、父母之一方曾有或現有未盡扶養義務滿二年者」，民法第
    1059條第5 項定有明文。次按「民法第1059條第5 項、第10
    59條之1 第2 項及第1078條第3 項所定變更子女姓氏事件，
    由子女住所地或居所地之法院管轄」，非訟事件法第131 條
    之1 第1 項亦有明文。本件聲請人未成年子女黃柏誠、黃柏
    恩之住所地與聲請人同址，有聲請人提出之戶籍謄本1 件在
    卷足憑，揆諸上開非訟事件法第131 條之1 第1 項規定，本
    院就本件自有管轄權，合先敘明。
四、經查：聲請人主張與相對人結婚，婚後育有黃柏誠、黃柏恩
    ，嗣因故離婚，並協議由聲請人為黃柏誠、黃柏恩之監護人
    等情，業據其到庭陳述綦詳，並提出聲請人、二名未成年子
    女及相對人之戶籍謄本各1 件為證。又黃柏誠、黃柏恩亦到
    庭陳稱：「剛搬回來高雄的時候爸爸有來看一下，後來就都
    沒有了，到現在已經有2 年了，聽阿嬤說現在爸爸在海產店
    幫忙，因為姓黃，就會想到屏東不好的生活的事情，所以不
    太喜歡」等語，黃柏恩亦表達「我也是希望這樣」（卷第30
    頁）。本院審酌兩造離婚後，雖約定由聲請人擔任黃柏誠、
    黃柏恩之監護人，但對於未成年子女之養育照顧責任乃法定
    義務，仍不能免除，相對人於黃柏誠、黃柏恩童年階段，疏
    於滋養父愛，甚至長達2 年期間均不與聞問，形同陌路，殊
    非適宜。黃柏誠、黃柏恩本從父姓，除血緣關係外，於其身
    分認同、人格形塑尚無助益，且其等於父母離異後，即由聲
    請人擔負養育照護責任，與聲請人家族親情聯繫自屬較為緊
    密，而其等亦表達不願聯想昔日不好之生活景況，及改從母
    姓之意願，此等稱姓所衍生自我形象表述之權利，自應予以
    最大之尊重。綜上各情，應認黃柏誠、黃柏恩改從母姓，係
    符合其等之最佳利益。從而，本件聲請，為有理由，應予准
    許，爰宣告變更黃柏誠、黃柏恩之姓氏為母姓「薛」。
五、依非訟事件法第21條第1 項、第24條第1 項，裁定如主文。
中    華    民    國   100    年    11    月    24    日
                  家事法庭    法  官  李嘉益
上為正本係照原本作成。
如對本裁定抗告，須於本裁定送達後10日之不變期間內，向本院
提出抗告狀，並應繳納抗告費新臺幣1,000元。
中    華    民    國   100    年    11    月    24    日
                              書記官  李冠毅